【裁判字號】    90,聲更,7
【裁判日期】    901225
【裁判案由】    
【裁判全文】
臺灣桃園地方法院民事裁定  九十年度聲更字第七號
    聲  請  人  甲○○
    相  對  人  乙○○
右當事人間聲請返還提存物事件，本院於民國九十年六月二十八日以九十年度聲字第
一五七號裁定後，聲請人不服提起抗告，經台灣高等法院於九十年八月六日以九十年
度抗字第二七三七號裁定將原裁定廢棄發回本院，本院裁定如左：
    主      文
本院八十七年度存字第二０００號提存事件，聲請人所提存之擔保物幸福水泥股份有
限公司股票（面額共新台幣陸佰拾玖萬元，號碼如附表），准予返還。
聲請程序費用由相對人負擔。
    理      由
一、本件聲請意旨略以：聲請人與相對人間假處分事件，聲請人前遵鈞院八十七年度
    全字第一四八二號民事裁定，曾提供幸福水泥股份有限公司股票（面額共新台幣
    陸佰拾玖萬元，號碼如附表）為擔保物，並以鈞院八十七度存字第二０００號
    提存事件提存在案。茲因上開假處分業經鈞院以八十九年度全聲字第四十二號裁
    定撤銷，聲請人為領回前揭擔保物，於民國八十九年十一月十六日通知相對人，
    告知其如因該假處分受有損害，希於文到二十一日內，就該損害就聲請人所提存
    之擔保金行使權利。而相對人委請李在琦律師於八十九年十二月十八日發函，告
    知聲請人其欲就擔保金行使損害賠償請求權，請求聲請人於函到四十天內給付損
    害賠償金五千萬元，否則依法起訴。惟相對人迄九十年三月九日始提起訴訟，已
    逾催告期間，且所提起之訴，並未繳裁判費，起訴並不合法，爰依民事訴訟法第
    一百零四條第一項第二款之規定，聲請返還擔保金等語。
二、按訴訟終結後，供擔保人證明已定二十日以上之期間，催告受擔保利益人行使權
    利而未行使者，法院應依供擔保人之聲請，以裁定命返還其提存物，民事訴訟法
    第一百零四條第一項第二款定有明文，而依同法第一百零六條，前開規定於其他
    依法令供訴訟上之擔保者準用之，且訴訟終結從廣義解釋，包括撤回假扣押或假
    處分之裁定及執行程序終結在內（最高法院七十二年台抗字第一八一號判例、八
    十八年台抗字第六八二號裁判意旨參照）。次按訴訟終結後，受擔保利益人，逾
    民事訴訟法第一百零四條第一項第二款二十日以上之期間而未行使其權利時，若
    在供擔保人向法院為返還提存物或保證書之聲請之後，始行使其權利者，仍應認
    為受擔保利益人未在前開期間內行使其權利，最高法院七十二年台抗字第一八一
    號判例意旨可資參照。
三、經查：
（一）、聲請人主張兩造間假處分事件，業經本院以八十九年度全聲字第四十二號裁
        定撤銷在案之事實，有聲請人提出之本院八十九年度全聲字第四二號撤銷假
        處分裁定、台灣高等法院八十九年度抗字第一三八八號民事裁定（附於本院
        九十年度聲字第一五七號卷宗第四至六頁）可稽，並經本院調取上開卷宗核
        閱無訛，堪信為真，參照上開說明，本件已符合訴訟終結之狀態。
（二）、聲請人另主張曾於八十九年十一月十六日發函催告相對人行使權利，相對人
        於八十九年十二月十八日委請律師發函，告知聲請人其欲就擔保金行使損害
        賠償請求權，請求聲請人於函到四十天內給付損害賠償金五千萬元，否則依
        法起訴，惟相對人迄九十年三月九日始提起訴訟一節，亦據聲請人提出板橋
        郵局承辦人員彭秀惠覆函、收件收款登帳回執、查詢單、菲律賓民營郵局投
        遞紀錄單（附於台灣高等法院九十年度抗字第二七三七號卷宗第七至九頁）
        、催告函、律師函（附於本院九十年度聲字第一五七號卷宗第七至九頁）各
        一份為證，堪予採信。而觀之聲請人提出之發函郵局（即板橋郵局）承辦人
        員彭秀惠之覆函所附菲律賓郵政單位「投遞記錄單」，依該單第六項答覆所
        示：該函業於八十九年十二月九日由有代表權之人合法收受（Delivered to
        the  addressee  /claimed  by the authorized  represen-  tative  on
        12-9-00 ），顯見相對人於八十九年十二月九日即合法收受該催告信函，是
        相對人最遲應於同年月三十日前行使權利。
（三）、雖聲請人於九十年二月十五日始具狀聲請返還提存物，惟相對人並未於期限
        內行使權利，而係於同年三月九日方提起訴訟（本院九十年度補字第六十一
        號改分為九十年度重訴字第二二七號），姑不論該訴訟是否合法（未繳裁判
        費，本院九十年度聲字第四０二號駁回相對人聲請之訴訟救助，經相對人提
        起抗告，現繫屬於高等法院），揆諸上開最高法院七十二年台抗字第一八一
        號判例意旨，仍應認相對人未在前開期間內行使其權利，是本件聲請與前揭
        規定相符，是聲請人聲請返還提存物，於法並無不合，應予准許。
四、依民事訴訟法第九十五條、第七十八條，裁定如主文。
中      華      民      國    九十      年      十二    月    二十五    日
                            臺灣桃園地方法院民事第一庭
~B審判長法  官  郭琇玲
~B      法  官  黃漢權
~B      法  官  許炎灶
右為正本係照原本作成
如對本裁定抗告須於裁定送達後十日內向本院提出抗告狀，並應繳納抗告裁判費新台
幣四十五元。
~B  法院書記官  蘇  萱
中      華      民      國    九十      年      十二    月    二十五    日


司法院資訊處製作；財團法人民間司法改革基金會備份。
